【裁判字號】    98,交抗,1518
【裁判日期】    980701
【裁判案由】    違反道路交通管理處罰條例
【裁判全文】
臺灣高等法院交通事件裁定            98年度交抗字第1518號
抗  告  人
即受處分人 甲○○
上列抗告人因違反道路交通管理處罰條例案件，不服臺灣士林地
方法院，中華民國98年5月15日所為裁定（98年度交聲字第462號
），提起抗告，本院裁定如下：
    主  文
抗告駁回。
    理  由
一、抗告意旨略以：原裁定採信警員說詞，顯有偏頗，應命警方
    提出影像等證據，實則，抗告人並未違規行駛路肩，原裁定
    竟加重處罰，顯失公平，請撤銷原裁定，改諭知不罰等語。
二、原裁定略以：（一）原處分意旨略以：異議人即受處分人甲
    ○○於民國97年12月25日中午12時44分，駕駛其所有之車牌
    號碼5100-QU號自用小客車，行經國道1號高速公路北向24.8
    公里士林小直線，因利用外側路肩超車行駛，經員警攔停，
    掣發內政部警政署國道公路警察局97年12月25日公警局交字
    第Z00000000號舉發違反道路交通管理事件通知單予以舉發
    ，而因受處分人拒絕簽收，經員警在通知單上載明受處分人
    拒絕簽收之事由後，依違反道路交通管理事件統一裁罰基準
    及處理細則第11條第1項第1款規定，視為受處分人已經收受
    該通知單，嗣受處分人逾越舉發通知單上所載之應到案日期
    期限30日內向原處分機關提出申訴，經函請舉發機關調查結
    果，仍認受處分人有上開違規行為，乃依道路交通管理處罰
    條例第33條第1項第9款及違反道路交通管理事件統一裁罰基
    準表等規定，於98年3月30日以北市裁罰字第裁22-Z0000000
    0號裁決書裁處4,000元罰鍰，且依同條例第63條規定並予記
    受處分人違規點數1點等語。（二）異議意旨略以：當日車
    流量大、車速緩慢，然受處分人並未行駛路肩，員警指控非
    事實，且未提出事證佐證，令人難以信服等語。（三）經查
    ：有關受處分人駕駛車牌號碼5100-QU號自小客車於上開
    時間、地點，未依規定使用路肩之違規事實，業據證人即舉
    發員警蔡家豪證述：當時其與另名員警開偵防車執行巡邏勤
    務，其坐在副駕駛座，車輛位置大概在受處分人車輛後方約
    3、4台車的距離，其先看到一台銀色BMW自小客車（即受處
    分人之車輛）跨越車道線行駛路肩，往前直行跨越槽化線進
    入重慶北路匝道匯入處而進入車流，其等偵防車也尾隨該車
    切到路肩往前行駛，因重慶北路匝道匯入處往前行駛的路段
    已沒有路肩，其等一直到接近建國北路匝道前的路肩，才把
    受處分人攔下等語（原審卷第22頁），並有繪製受處分人車
    輛違規行駛路線之照片1張在卷可稽，此部份事實，堪予認
    定。受處分人空言辯稱：當時是在二匝道交會處超車，並沒
    有行駛路肩等語，尚不足採。其違規事實明確，堪予認定。
    原處分予以裁罰，固非無見，然本件應到案日期為98年1
    月9日，有舉發單可參，且該日為星期五，並非休假日，受
    處分人遲至98年1月11日始提出申訴，此為受處分人所自承
    ，並有臺北市民e點通網頁影本在卷可稽，顯然逾越應到案
    期限30日內之規定，原處分裁罰漏未審酌及此，尚有未洽。
    本件異議雖無理由，然原處分用法既有前揭可議之處，即屬
    無可維持，應予撤銷改判，而諭知：甲○○汽車駕駛人，汽
    車行駛於高速公路，未依規定使用路肩，處罰鍰新臺幣伍仟
    元，並記違規點數壹點等語。
三、按「汽車行駛於高速公路、快速公路或設站管制之道路，不
    遵使用限制、禁止、行車管制及管理事項之管制規則而有下
    列行為者，處汽車駕駛人新臺幣（下同）3,000元以上6,000
    元以下罰鍰：…九未依規定使用路肩…。」，道路交通管理
    處罰條例第33條第1項第9款定有明文。另道路交通管理事件
    統一裁罰標準表第33條第1項第9款規定：逾越應到案期限三
    十日內，聽候裁決者，小型車處五千元，並記違規點數一點
    。原裁定以抗告人違規事實明確，原處分用法不當，而依上
    開規定，撤銷改判，核無不合。抗告意旨指：警方應提出影
    像之證據乙節，按道路交通管理處罰條例第七之二條第二項
    第二款規定，違規行駛路肩者，得不以科學儀器取得違規證
    據，逕行舉發。而本件確屬行駛路肩之違規，是抗告意旨認
    應提出影像之科學證據，於法不合，尚有誤會。抗告意旨另
    指：警員所述不實乙節，按警員依上開條例規定，既有權依
    法舉發，自當推定其舉發為合法，而有證據能力，若抗告人
    認警員舉發不實，自可舉證反駁之，惟抗告人未提出證據證
    明之，是此部分抗告意旨，即乏證據證明，亦難採取。至於
    原裁定諭知較原處分為重之罰鍰，乃原處分漏未審酌抗告人
    逾期之問題（道路交通管理事件統一裁罰基準及處理細則第
    15條填製通知單，應到案日期應距舉發日十五日。本件違規
    日為97年12月25日，故應到案日為98年1月9日，原處分誤為
    98年3月31日），從而，原裁定撤銷不當之原處分，改依上
    開規定裁罰，並無不當，抗告意旨對此有所指摘，亦有誤會
    。綜上，本件抗告為無理由，應予駁回。
四、據上論結，應依道路交通案件處理辦法第26條，刑事訴訟法
    第412條，裁定如主文。
中    華    民    國    98    年    7     月    1     日
                  刑事第十八庭審判長法  官  吳鴻章
                                    法  官  陳健順
                                    法  官  周政達
以上正本證明與原本無異。
不得再抗告。
                                    書記官  廖純瑜
中    華    民    國    98    年    7     月    1     日


司法院資訊處製作；財團法人民間司法改革基金會備份。
